---
title: "Segunda Evaluación Lógica para Propedéutico V2025"
output:
  pdf_document: default
params:
  Carrera: "La Vida"
  Nombre: "Peter Paterson"
  ID: 1
  
---
```{r setup, include=FALSE}
# Usamos el ID del estudiante como semilla
set.seed(params$ID%% .Machine$integer.max)

library(stringr)
```


**Nombre:** `r params$Nombre`. **Carrera:** `r params$Carrera`  
Profra. Dra. Eréndira Munguía Villanueva. emunguia@unpa.edu.mx  

### Lee atentamente cada ejercicio, justifica todas tus respuestas y pregunta cualquier duda. 

```{r Problema1, include=FALSE}
valores1 <- sample(c("V", "F" ), 3, replace = TRUE)
a1 <- sample(c("p ", "q ", "r "))
b1 <- sample(c("\\land", "\\lor"))
        
```

**1. En cada inciso encuentra el valor de verdad correspondiente, asumiendo que $p=`r valores1[1]`$, $q=`r valores1[2]`$, $r=`r valores1[3]`$. ** 
$$
\begin{array}{clclcl}
a ) & ( `r a1[1]` `r b1[1]` \lnot `r a1[2]` )  `r b1[2]` \lnot `r a1[3]` & b )  & `r a1[2]` \rightarrow (\lnot `r a1[1]` `r b1[2]` `r a1[3]`) &c )  & [(`r a1[3]` \rightarrow `r a1[2]`)  \lor `r a1[3]` ] `r b1[1]`  \lnot [(`r a1[3]` \rightarrow `r a1[2]`)  \lor `r a1[3]` ]
\end{array}
$$
```{r Problema2, include=FALSE}

a2 <- sample(c("He cruzado el mundo y los siete mares. Todo el mundo está buscando mambo." , 
               "Hay gente ordinaria y gente elegante, pero, no hay nadie como tú", 
               "Nada se pierde. Todo se transforma "), 1)

        
```

**2. Traduce a lógica de predicados:**  `r a2`


```{r Problema3, include=FALSE}
a3 <- sample(c("hace calor" , 
               "hace Sol", 
               "está nublado",
               "está lloviendo",
               "está fresco", "me invitan"), 2)
b3 <- sample(c("voy al rancho", "veo el futbol", "salgo a pasear", "juego ping pong", "bailo cumbia", "voy al partido"),2)
c31 <- sample(c(a3[1], b3[1]))
c32 <- sample(c(a3[2], b3[2]))

P31 <- paste("Si ", a3[1]," entonces ", b3[1])
P32 <- paste("Hoy ", c31[1])
Con31 <- paste("hoy ", c31[2])

P33 <- paste("Si ", a3[2]," entonces ", b3[2])
P34 <- paste("Hoy no ", c32[1])
Con32 <- paste("hoy no ", c32[2])

P35 <- paste("Si ", a3[1]," entonces ", b3[1])
P36 <- paste("Hoy ", c31[2])
Con33 <- paste("hoy ", c31[1])

P37 <- paste("Si ", a3[2]," entonces ", b3[2])
P38 <- paste("Hoy no ", c32[2])
Con34 <- paste("hoy no ", c32[1])
        
```

**3. En cada inciso identifica el tipo de argumento e indica si es un argumento válido o no.**

a) `r P31`. `r P32`. Por lo tanto `r Con31`.

b) `r P33`. `r P34`. Por lo tanto `r Con32`.

c) `r P35`. `r P36`. Por lo tanto `r Con33`.

d) `r P37`. `r P38`. Por lo tanto `r Con34`.

```{r Problema4, include=FALSE}
a4 <- sample(c("\\land", "\\lor"))
        
```

**4. Demuestra que las siguientes fórmulas son  tautologías calculando su tabla de verdad. Acompaña cada inciso con un diagrama de Venn ilustrativo.**

a ) $(p `r a4[2]` q ) \leftrightarrow (q `r a4[2]` p )$ 

b ) $p `r a4[1]` (q `r a4[2]` r) \leftrightarrow (p `r a4[1]` q) `r a4[2]` (p `r a4[1]` r)$

b ) $\lnot (p `r a4[2]` q)  \leftrightarrow \lnot p `r a4[1]` \lnot q$

c ) $\lnot (p \rightarrow q ) \leftrightarrow (p \land \lnot q)$

```{r Problema5, include=FALSE}
a5 <- sample(c("\\exists", "\\forall"))
        
```
**5. Traduce a lenguaje coloquial las siguientes proposiciones lógicas y anota su valor de verdad (F o V) según corresponda.**

$\Omega$ = { Mariposas del campus Loma Bonita }

Ama(x) = x tiene color amarillo; Roj(x) = x tiene color rojo; Neg(x) = x tiene color negro.


a )  $`r a5[1]` x Ama(x)$  
b ) $`r a5[2]` x \lnot Neg(x)$  
c ) $`r a5[1]` x (Neg(x) \land Rojo(x))$  
d ) $\forall x (Neg(x) \rightarrow \lnot Ama(x))$

**6. En cada inciso escribe la negación de las siguientes proposiciones:**

 b ) Existe alguien que es perfecto. b ) Todos los políticos de la S3 son incorruptibles.  

```{r Problema7, include=FALSE}
a7 <- sample(c("termino la tarea" , 
               "lavo los trastes", 
               "recojo mi cuarto",
               "atiendo los animales",
               "cuido al bebé"),1)
b7 <- sample(c("voy al rancho", "veo el futbol", "salgo a pasear", "juego ping pong", "bailo cumbia", "voy al partido"),3)



```

**7. En cada inciso completa la conclusión lógica a partir de las siguientes premisas dadas:**

a ) **Premisa 1:** Si `r b7[1]` entonces `r b7[2]`.  **Premisa 2:** Si `r a7`  entonces  `r b7[1]`. **Conclusión:** Si `r a7` entonces 

b ) **Premisa 1:** Si no `r b7[3]`  entonces `r a7`.  **Premisa 2:** Mañana no `r a7`. **Conclusión:** 

